【裁判字號】    95,聲判,20
【裁判日期】    950830
【裁判案由】    聲請交付審判
【裁判全文】
臺灣高雄地方法院刑事裁定              95年度聲判字第20號
聲  請  人  乙○○
代  理  人  衛佐邦律師
被      告  甲○○
上列聲請人因告訴被告業務過失致死案件，不服臺灣高等法院高
雄分院檢察署檢察長於民國95年3 月2 日駁回聲請再議之處分（
95年度上聲議字第274號），聲請交付審判，本院裁定如下：
    主  文
聲請駁回。
    理  由
一、聲請意旨如附件刑事聲請交付審判理由狀所載。
二、按告訴人不服上級法院檢察署檢察長或檢察總長認再議為無
    理由而駁回之處分者，得於接受處分書後10日內委任律師提
    出理由狀，向該管第一審法院聲請交付審判。法院認為交付
    審判之聲請不合法或無理由者，應駁回之。刑事訴訟法第25
    8 條之1 、第258 條之3 第2 項前段分別定有明文。經查，
    本件聲請人以甲○○涉犯業務過失致死罪嫌，向臺灣高雄地
    方法院檢察署提起告訴，經該署檢察官為不起訴處分後，聲
    請人不服聲請再議，經臺灣高等法院高雄分院檢察署檢察長
    於95年3 月2 日，以95年度上聲議字第274 號認再議為無理
    由而駁回再議。再議處分書係於95年3 月9 日以寄存送達之
    方式送達於聲請人，經聲請人收受前開再議駁回處分書後，
    於同月16日委任律師，向本院聲請交付審判等情，分別有前
    揭不起訴處分書、處分書、送達回證及本院收文章戳在卷可
    稽，足認聲請人係於法定期間內聲請交付審判，合先敘明。
三、次按刑事訴訟法第258 條之1 規定告訴人得向法院聲請交付
    審判，核其立法意旨，係法律對於「檢察官不起訴或緩起訴
    裁量權」制衡之外部監督機制，此時，法院之職責僅在就檢
    察官所為不起訴或緩起訴之處分是否正確加以審查，藉以防
    止檢察機關濫權。依此立法精神，同法第258 條之3 第3 項
    規定：「法院就交付審判之聲請為裁定前，得為必要之調查
    」，其所謂「得為必要之調查」，係指調查證據之範圍應以
    偵查中曾顯現者為限，不可就新提出之證據再為調查，亦不
    可蒐集偵查卷宗以外之證據，否則將與刑事訴訟法第260 條
    之再行起訴規定混淆不清（臺灣高等法院91年4 月25日刑庭
    會議法律問題研討意見參照）。又法院於審查交付審判之聲
    請有無理由時，除認為告訴人所指摘不利被告之事證未經檢
    察機關詳為調查或斟酌，或不起訴處分書所載理由違背經驗
    法則、論理法則或其他證據法則者外，不宜率予交付審判（
    法院辦理刑事訴訟案件應行注意事項第118 項參照）。至上
    開所謂告訴人所指摘不利被告之事證未經檢察機關詳為調查
    ，係指告訴人所提出請求調查之證據，檢察官未予調查，且
    若經調查，即足以動搖原偵查檢察官事實之認定及處分之決
    定，倘調查結果，尚不足以動搖原事實之認定及處分之決定
    者，仍不能率予交付審判，合先敘明。
四、又被告未經審判證明有罪確定前，推定其為無罪。犯罪事實
    應依證據認定之，無證據不得認定犯罪事實；不能證明被告
    犯罪者，應諭知無罪之判決，刑事訴訟法第154 條、第301
    條第1 項分別定有明文。次按事實之認定，應憑證據，如未
    能發現相當證據，或證據不足以證明，自不能以推測或擬制
    之方法，為裁判基礎；再認定犯罪事實，所憑之證據，雖不
    以直接證據為限，間接證據亦包括在內，然無論直接或間接
    證據，其為訴訟上之證明，須於通常一般之人均不致於有所
    懷疑，而得確信其為真實之程度者，始得據之為有罪之認定
    ，倘其證明尚未達到此一程度，而有合理性懷疑之存在時，
    即無從為有罪之認定，此分別有最高法院40年台上字第86號
    及76年台上字第4986號判例可資參照。經查：
（一）本件死者陸楊淑蕙生前因罹患糖尿病、週邊血管障礙、腰
      椎脊椎滑脫疾病等病症，而於93年11月間間在高雄榮民總
      醫院接受治療，並於93年11月16日經門診住院並接受手術
      治療，嗣經家屬同意於93年11月28日出院，嗣陸續門診追
      蹤治療，於93年12月2 日移除手術線頭，復於93年12月13
      日因傷口疼痛，經急診抽血、X 光檢查後給予止痛藥止痛
      後，疼痛改善，建議門診追蹤後經家屬同意後出院，嗣於
      93年12月21日再急診住院，經電腦斷層顯示有膿樣物於脊
      椎雙側區域，經於93年12月22日緊急開刀進行引流手術，
      惟術後無明顯改善，最後於94年1 月3 日仍因敗血性休克
      、肺炎併呼吸衰竭、腰椎深部傷口感染死亡等情，為被告
      及聲請人所不否認，且有高雄榮民總醫院之診療紀錄、病
      歷資料影本等件附卷可稽，上開事實自堪認定。
（二）而告訴人之告訴，係以使被告受刑事訴追為目的，是其陳
      述是否與事實相符，仍應調查其他證據以資審認，最高法
      院52年台上字第1300號著有判例。本案聲請人雖迭稱係因
      被告診斷失當，且疏未注意陸楊淑蕙罹患糖尿病且已年滿
      76歲，不宜再為陸楊淑蕙施以手術治療其腰椎脊椎滑脫疾
      病，且手術後於12月13日門診時未見到病患陸楊淑蕙，即
      開予止痛藥云云。然聲請人乙○○及病患陸楊淑蕙對於被
      告施以該手術之必要性、步驟、風險、成功率及可能併發
      症，均業經被告說明內容，並由聲請人簽署進住加護醫療
      中心同意書、手術同意書及麻醉同意書，有該同意書3紙
      附卷可稽（見偵查卷附病歷資料），而陸楊淑蕙出院時，
      聲請人乙○○亦於護理指導記錄表之「疼病處理」「手術
      前、後護理」「背架穿著方法」「出院衛教」護解分別於
      11月17日、11月22日、11月28日一一簽署表示了解（見同
      上病歷資料），況聲請人於偵查時及聲請交付審判理由狀
      中亦均自承左營國軍總醫院及二聖醫院醫生都建議陸楊淑
      蕙施以止痛藥緩和病情，不可開刀治療等語，是聲請人顯
      然早已明知手術之風險及手術後之護理程序，而其於93年
      12月13日急診後發覺其母親情況有異，卻未即時帶其回診
      ，直至12月21日始攜病患回診，則在病患住院2 週離院，
      而12月13日病患被送至急診照護、聲請人未將病患帶至門
      診旋即帶離醫院返家之情況下，尚難認被告因之有何積極
      作為之義務，被告在此情況下亦難以對病患有何注意義務
      ，是本案被告確有依據病患陸楊淑蕙之情狀衡酌後，並告
      知家屬徵得同意後，而為病患進行手術，其之作為已善盡
      專業判斷，且有追蹤及告知義務，原處分書之記載，已就
      被告應盡之義務及實際之作為加以說明，並就兩者之關係
      加以論述，衡情尚無違背經驗法則及論理法則，與卷內現
      存之病歷資料及鑑定意見書等相關證據亦無矛盾之處，是
      告訴人此部分之指摘尚難憑採。
（三）再本件前經台灣高雄地方法院檢察署檢察官送請法務部法
      醫研究所予以鑑定，茲據該所94年10月17日（94）醫鑑字
      第1374號鑑定書意見，認定：１、病患陸楊淑蕙為滿76歲
      糖尿病患併有周邊血管障礙病症，尚接受椎間盤腰椎切除
      手術，固定手術，手術似成功。２、病患於93 年12 月13
      日發生劇痛，雖止痛治療成功，似未追究原因及家屬似未
      在門診繼續追蹤治療，致延誤達8 日後於93 年12 月21日
      急診時已發現大量膿瘍於後腹腔、脊髓旁區。綜合研判死
      者原患有糖尿病病史，76歲高齡接受手術本就有風險，手
      術醫師應有告知義務，而家屬同意之手術風險下完成手術
      ，惜本案死者仍為手術之術後併發症，最後因腰椎深部傷
      口感染、肺炎併呼吸衰竭，最後因敗血性休克死亡。有法
      醫研究所（94）醫鑑字第1374號法醫文書審查鑑定書附卷
      可稽。原不起訴處分書及再議處分書就認定被告當時於93
      年11月17日之手術應係成功，而病患陸楊淑蕙致死之原因
      係手術後之併發症分別均於處分書中敘明，經核處分書之
      記載，已就被告所盡之義務及實際之作為加以說明，並就
      兩者之關係加以論述，衡情亦無違背經驗法則及論理法則
      ，且與卷內現存之病歷資料及鑑定意見書等相關證據相符
      ，尚難指為違法。
（四）另參諸最高法院23年上字第5223號、58年台上字第404 號
      判例意旨，刑法上之過失犯，必須危害之發生，與行為人
      之欠缺注意，具有相當因果關係，始能成立。而所謂相當
      因果關係，即以所生之結果觀察，認為確因某項原因而惹
      起，又從因素而惹起，又從因素觀察，認為足以發生此項
      結果，始克當之。本院細繹前述病患陸楊淑蕙之病歷資料
      、病例紀錄等，陸楊淑蕙於93年12月21日，始復至高雄榮
      民醫院急診住院治療，主訴全身倦怠、無力、無食慾達數
      週、便秘二週、腹脹不適，下背痛達數月，足見病患陸楊
      淑蕙在家中惡化時日已久，在病患未自行至醫院看診情形
      下，被告如何能注意病患情況，並負有防止之義務。從而
      客觀上實難率爾認定病患陸楊淑蕙之死亡，係被告疏於注
      意所致。至聲請人所執請求交付審判之理由，核屬推測擬
      制之詞，要非必然惹起病患陸楊淑蕙死亡結果之因素，亦
      難憑以推認二者間具有相當因果關係，揆諸前揭說明，自
      不得採為被告不利之認定。
五、綜上所述，觀乎卷存偵查中顯現之證據，並無其他積極證據
    足資證明被告有何業務過失致死之不法情事，自未可徒以告
    訴人之片面指訴，即遽以入其於罪。職是，本件被告犯罪嫌
    疑尚有未足，原偵查、再議機關依偵查所得證據，認定本案
    尚難率以業務過失致死罪相繩，乃認被告犯罪嫌疑不足，先
    後為不起訴處分及再議駁回處分，核無不合。聲請人猶指前
    詞，任意指摘不起訴及駁回再議等處分為不當，據此聲請交
    付審判，洵非有據，應予駁回。
據上論結，應依刑事訴訟法第258 條之3 第2 項前段，裁定如主
文。
中    華    民    國    95    年    8     月    30    日
                      刑事第四庭  審判長法  官  郭玫利
                                        法  官  陳振嘉
                                        法  官  林意芳
以上正本證明與原本無異。
不得抗告。
中    華    民    國    95    年    8     月    30    日
                                        書記官  曾秀鳳


司法院資訊處製作；財團法人民間司法改革基金會備份。
